【裁判字號】    96,簡上,599
【裁判日期】    970214
【裁判案由】    妨害婚姻及家庭
【裁判全文】
臺灣桃園地方法院刑事判決             96年度簡上字第599號
上  訴  人  臺灣桃園地方法院檢察署檢察官
被      告  甲○○
上列上訴人因被告所犯妨害婚姻及家庭案件，不服本院簡易庭96
年度壢簡字第1615號，中華民國96年10月29日第一審簡易判決（
聲請簡易判決處刑書案號：臺灣桃園地方法院檢察署96年度偵字
第11023 號）提起上訴，本院判決如下︰
    主  文
上訴駁回。
    事  實
一、甲○○前曾於民國88年間因偽造文書等案件，經臺灣臺中地
    方法院於90年2 月19日以88年度訴字第2473號分別判處有期
    徒刑4 月、8 月、3 月，並經定應執行為有期徒刑1 年2 月
    ，嗣經臺灣高等法院臺中分院、最高法院駁回上訴確定，其
    於92年1 月17日入監服刑，嗣於於93年1 月20日縮短刑期假
    釋出監，縮刑期滿日期93年2 月15日，在有期徒刑所餘刑期
    內未經撤銷假釋，以已執行論。詎猶不知悛悔，其於95年5
    月初，因腦瘤開刀住院，而聘僱乙○○（另案經撤回告訴，
    經檢察官為不起訴處分）擔任全天看護，迨於同年5 月間，
    甲○○出院返回桃園縣大園鄉○○路600 巷1 弄1 號其住處
    ，乙○○亦隨同返家繼續任職看護，2 人遂互生好感，詎甲○○明知乙○○係有配偶之人，且婚姻存續中，竟基於與有
    配偶之人相姦之概括犯意，自同年5 月間出院返家後起至同
    年6 月底止，在桃園縣大園鄉北港村1 鄰6 號其住處內，連
    續與乙○○相姦多次。嗣於95年11月1 日至同年月11日期間
    某日，甲○○另基於相姦之犯意，於上址內與乙○○相姦1
    次。嗣於95年11月11日，乙○○（傷害部分，未據告訴）因
    與甲○○爭執而遭受毆打，遂返家居住，嗣經乙○○之夫丙○○發覺傷勢並追問乙○○，始悉上情。
二、案經丙○○訴由桃園縣政府警察局大園分局報告臺灣桃園地
    方法院檢察署檢察官偵查後聲請簡易判決處刑。
    理    由
一、前揭事實，業據被告甲○○於本院審理時坦認不諱，核與證
    人乙○○於警詢及偵查中證述情節大致相符一致，另有告訴
    人丙○○於警詢及偵查中指訴綦詳，又告訴人丙○○與證人
    乙○○於96年4 月16日前確實有婚姻關係存在（2 人於96年
    4 月16日離婚），此有全戶戶籍資料查詢結果1 件在卷可稽
    ，堪認被告前揭所為不利於己之自白與事實相符，胥值信實
    ，本件事證明確，被告犯行已堪認定，應依法論科。
二、新舊法之比較適用：
    刑法及刑法施行法部分條文業經修正公布，並均於95年7 月
    1 日施行。修正後刑法第2 條第1 項之規定，係規範行為後
    法律變更所生新舊法律比較適用之準據法，於修正後刑法施
    行後，應適用修正後刑法第2 條第1 項規定之從舊從輕之原
    則為比較；修正後刑法第2 條第2 項，則為同條第1 項之特
    別規定，於修正後刑法施行後，關於非拘束人身自由之保安
    處分，應依修正後刑法第2 條第2 項之規定，適用裁判時之
    法律。又修正後刑法第35條，乃刑之重輕之法定次序與標準
    ，應適用裁判時之修正後刑法第35條之規定。修正後刑法第
    2 條第1 項係採從舊從輕原則，適用最有利於行為人之法律
    。既曰法律，自較刑之範圍為廣；除法律有特別規定者（如
    修正後刑法第2 條第2 項非拘束人身自由之保安處分適用裁
    判時法，又如修正後刑法施行法第3 條之1 第3 項、第6 條
    之1 、第9 條之3 規定之情形），應依其規定；或事關執行
    之緩刑之宣告，或犯罪在刑法修正施行前，自首在刑法施行
    後之自首部分，或程序之規定（程序從新，如刑法第40條沒
    收宣告之程序規定），應適用裁判時之修正後刑法之規定外
    ；依修正後刑法第2 條第1 項比較時，應就罪刑有關之共犯
    、未遂犯、連續犯、牽連犯、結合犯，以及累犯加重，自首
    減輕暨其他法定加減原因（如身分加減）與加減例等一切情
    形，綜其全部之結果而為比較後，整個之適用，不能割裂而
    分別適用有利益之條文。關於易科罰金之折算標準、易服勞
    役之折算標準及期限、罰金與死刑是否併予執行、多數有期
    徒刑定應執行之刑時之最高刑期之限制等之修正，事涉行為
    人易刑折算標準金額之多寡與期限之長短及定執行刑時能否
    就罰金刑併予執行或有期徒刑定應執行之刑時最高度之限制
    ，亦均屬修正後刑法第2 條第1 項所應比較適用之法律之範
    圍。拘束人身自由之保安處分，並非屬修正後刑法第2 條第
    2 項規定應適用裁判時法之範圍，除有特別規定者外，亦屬
    應依修正後刑法第2 條第1 項比較適用之法律；從刑附屬於
    主刑，除法律有特別規定者外，依主刑所適用之法律（以上
    參考最高法院95年5 月23日刑事庭第8 次會議決議及最高法
    院24年上字第4634號、24年上字第5292號、27年上字第2615
    號判例）。茲就與本案有關且於為刑之宣告前須先行及連帶
    確定應如何適用之法律修正情形列述如下：
  (一)關於易科罰金之折算標準，被告行為時之易科罰金折算標準
    ，修正前罰金罰鍰提高標準條例第2 條前段（現已刪除）規
    定，就其原定數額（1 元以上3 元以下）提高為1 百倍折算
    1 日，則本件被告行為時之易科罰金折算標準，應以銀元1
    百元以上3 百元以下折算1 日，經折算為新臺幣後即以新臺
    幣3 百元以上9 百元以下折算一日，惟95年7 月1 日施行之
    刑法第41條第1 項前段則規定：「犯最重本刑為五年以下有
    期徒刑以下之刑之罪，而受六個月以下有期徒刑或拘役之宣
    告者，得以新臺幣一千元、二千元或三千元折算一日，易科
    罰金。」，比較修正前後之易科罰金折算標準，以修正施行
    前之規定，較有利於被告，依修正後刑法第2 條第1 項前段
    之規定，應適用行為時即修正前刑法第41條第1 項前段、修
    正前罰金罰鍰提高標準條例第2 條之規定較有利於被告。
  (二)關於累犯之規定，修正後刑法第47條第1 項規定「受徒刑之
    執行完畢，或一部之執行而赦免後，5 年以內故意再犯有期
    徒刑以上之罪者，為累犯，加重本刑至二分之一。」，與修
    正前刑法第47條規定「受有期徒刑之執行完畢，或受無期徒
    刑或有期徒刑一部之執行而赦免後，5 年以內再犯有期徒刑
    以上之罪者，為累犯，加重本刑至二分之一。」不同，而依
    被告甲○○之前科紀錄，無論依修正前後刑法第47條之規定
    均構成累犯，是修正後之規定並無較不利於被告之情形。
  (三)被告於裁判確定前犯數罪，其行為後，刑法第51條第5 款業
    於94年1 月7 日修正公佈，並於95年7 月1 日施行，修正前
    刑法第51條規定：「數罪併罰，分別宣告其罪之刑，依左列
    各款定其應執行者：」其中第5 款規定：「宣告多數有期徒
    刑者，於各刑中之最長期以上，各刑合併之刑期以下，定其
    刑期。但不得逾20年。」修正後刑法第51條第5 款規定：「
    宣告多數有期徒刑者，於各刑中之最長期以上，各刑合併之
    刑期以下，定其刑期。但不得逾30年」，則修正後之規定，
    將宣告多數有期徒刑定執行刑之上限，由修正前之不得逾20
    年，提高為不得逾30年，其餘則無不同。應適用修正前刑法
    第51條第5 款之規定定執行刑。
  (四)關於連續犯規定部分，修正前刑法第56條係規定：「連續數
    行為而犯同一之罪名者，以一罪論。但得加重其刑至二分之
    一。」，而修正後之刑法已刪除該關於連續犯之規定，就其
    對行為人刑罰之法律效果以觀，以修正前之規定為有利於被
    告，自應適用修正前之規定。
  (五)準此，經綜合適用修正前、後之罪、刑相關規定予以比較，
    修正後之規定顯非較修正前之規定對被告有利，因之，依現
    行即修正後刑法第2 條第1 項前段規定，此部分自應整體適
    用修正前刑法之有關規定，合先敘明。
三、核被告甲○○所為，係犯刑法第239 條後段之相姦罪。其於
    95 年5月起至同年6 月底止之多次犯行，犯罪時間緊接，所
    犯構成要件相同之罪名，顯係基於概括犯意反覆為之，為連
    續犯，應論以一罪，並依修正前刑法第56條之規定加重其刑
    。被告於95年11月1 日至同年月11日期間某日所示1 次犯行
    ，與於上述於95年5 月起至同年6 月底止所犯連續相姦犯行
    ，犯意個別，行為互殊，應分論併罰。被告曾有如事實欄所
    載之犯行及執行情形，有臺灣高等法院被告前案紀錄表、臺
    灣桃園地方法院檢察署刑案資料查註紀錄表在卷可按，其於
    5 年內故意再犯本案有期徒刑以上之罪，均為累犯，應依法
    加重其刑。又末查被告犯罪後，中華民國九十六年罪犯減刑
    條例業已制定，經總統於96年7 月4 日公布，並自同年月16
    日起生效施行，核本件被告之犯罪時間、罪名等項，均合於
    該條例所定之減刑條件，爰依該條例第2 條第1 項第3 款規
    定減其宣告刑二分之一，併諭知易科罰金之折算標準。
四、原審基此認定，援引刑法第2 條第1 項、第239 條後段、第
    41條第1 項前段、第47 條 第1 項，修正前刑法第56條、第
    51條第5 款、第41條第1項 前段，罰金罰鍰提高標準條例刪
    除前第2 條，刑法施行法第1 條之1 ，現行法規所定貨幣單
    位折算新臺幣條例第2 條，中華民國九十六年罪犯減刑條例
    第2 條第1 項第3 款、第7 條、第9 條，並審酌被告於知乙○○已婚後，仍與乙○○發生性關係，妨害告訴人家庭生活
    美滿，並審酌被告犯罪之動機、目的、犯罪之手段、品行、
    智識程度、犯罪所生之損害及犯罪後之態度等一切情狀，逕
    以簡易判決判處被告有期徒刑6 月、3 月，並依中華民國九
    十六年罪犯減刑條例第2 條第1 項第3 款、第7 條、第9 條
    ，減輕其宣告刑2 分之1 為有期徒刑3 月、1 月又15日，且
    定其應執行刑為有期徒刑4 月，並諭知如易科罰金，以新臺
    幣9 百元折算1 日，經核原審認事用法均無違誤，量刑亦稱
    妥適，檢察官上訴意旨，徒循告訴人之請，指原審量刑過輕
    ，惟原審已斟酌一切情狀妥為量刑，並無過於輕縱之情形，
    難認上訴為有理由，應予駁回。
據上論斷，應依刑事訴訟法第455 條之1 第3 項、第368 條，判
決如主文。
本案經檢察官翁偉玲到庭執行職務。
中    華    民    國    97    年    2     月    14    日
                  刑事第七庭審判長法  官   蕭世昌
                                  法  官   劉為丕
                                  法  官   連雅婷
上正本證明與原本無異。
不得上訴。
                                  書記官  張尹嫚
中    華    民    國    97    年    2     月    14    日


司法院資訊處製作；財團法人民間司法改革基金會備份。
